臺灣臺中地方法院民事判決　94年度訴字第1655號
原　　　告　台中縣豐原市公所
法定代理人　乙○○
訴訟代理人　許博堯律師
複　代理人　陳宏盈律師
被　　　告　丙○○
　　　　　　丁○○
右　一　人
訴訟代理人　陳政麟律師
複　代理人　甲○○
上列當事人間請求損害賠償事件，本院於民國94年10月18日言詞
辯論終結，判決如下：
    主    文
原告之訴及假執行之聲請均駁回。
訴訟費用由原告負擔。
    事實及理由
一、原告主張：被告丙○○於民國94年3月1日，在台中縣豐原市
    ○○路979巷8號豐原市垃圾場污水池內，竊得豐原市垃圾場
    所有之浦氣馬達、浦氣馬達蓋各1個、停車告示牌3個與浦氣
    馬達接頭線5條及無熔斷電器10個，將上開物品攜至被告丁
    ○○住處，由被告丁○○運至資源回收場販賣後朋分金額。
    被告丙○○又於同年月13日，在上開豐原市垃圾場旁，竊得
    豐原市垃圾場所有之電線1綑及防水帆布鐵壓條16支，為巡
    邏員警查獲。被告竊盜及收受贓物破壞行為，致使豐原市垃
    圾場污水池之精密設備遭毀損殆盡，原有之處理功能完全喪
    失，無法修復，必須重新發包施工之損害賠償，而依該污水
    池改善工程前次之發包完工金額新台幣（下同）3,221,003.
    5元，被告應依共同侵權行為連帶負回復原狀之必要費用。
    原告因被告丙○○之破壞，委請廠商估計維修工程費用，所
    需費用為2,024,000元，因維修回復工程浩大，判定為無法
    回復。被告偷竊之物品與維修回復工程有關之項目為項目1
    之鼓風機、項目3之空壓機工程，項目2之污水返送泵、項目
    4之污泥返送泵，項目6之電氣工程及項目12之電源供應端恢
    復工程。被告丙○○應係於94年3月1日時已將現場破壞，並
    偷走上開浦氣馬達、浦氣馬達蓋各1個、停車告示牌3個與浦
    氣馬達接頭線5條及無熔斷電器10個。被告丙○○辯稱是撿
    取路邊他人所私棄之包包，亦有不符。爰依民法第184、第
    185條之規定，請求被告連帶賠償原告所受損害。並聲明：
    (一)被告應連帶給付原告3,221,003.5元及自起訴狀繕本送達
    翌日起至清償日止，按年息5%計算之利息；(二)願供擔保，請
    准宣告假執行。
二、被告抗辯：
(一)被告丙○○部分：其所偷系爭物品，是他人拆除放在該處已
    數日，其未帶工具破壞，亦沒有入內拆東西，且該處理廠旁
    早被他人破壞，不是案發時才被破壞的。被告前開發包金額
    ，並其造成之損害。
(二)被告丁○○部分：其收受贓物行為係原告因被告丙○○之竊
    盜行為受有損害後，對原告另負一回復其物，或應回復之物
    有毀損滅失時之損害賠償責任，原告之垃圾場污水池縱因被
    告丙○○之竊盜行為受損，然與被告丁○○收受贓物無相當
    因果關係，是被告丁○○僅就所收受贓物折舊後之價值負損
    害賠償責任，不就污水池受損與被告丙○○負連帶賠償責任
    。況原告所請求之金額係該污水池改善工程前次發包完工之
    金額，非本次受損之必要修繕費用，原告據此計算損害額應
    屬無據。
(三)被告並聲明：原告之訴駁回。被告丁○○又聲明：願供擔保
    請准宣告免為假執行。
三、兩造不爭執之事實：
    被告丙○○於94年3月1日在台中縣豐原市○○路979巷8號豐
    原市垃圾場污水池旁，竊取豐原市垃圾場所有之浦氣馬達、
    浦氣馬達蓋各1個、停車告示牌3個與浦氣馬達接頭線５條及
    無熔斷電器１０個，並將上開物品攜至被告丁○○住處，由
    被告丁○○運至資源回收廠販賣，二人朋分所得。被告丙○
    ○另於94年3月13日於上開豐原市垃圾場污水池旁，竊取豐
    原市垃圾場所有之電線１捆及防水帆布鐵壓條１６支。
四、得心證之理由：
    兩造厥有爭執者，為被告丙○○竊盜、被告丁○○之收受贓
    物行為與豐原市垃圾場污水池受損是否有因果關係？應負何
    損害賠償責任？及原告回復原狀之必要費用為何？經查：
(一)按刑法第349條第2項之寄藏贓物行為為獨立犯罪 (並非竊盜
    之幫助行為)，贓物之寄藏，已在被害人因竊盜之侵權行為
    有損害之後，盜贓之寄藏人對被害人係成立另一侵權行為。
    與實施竊盜之人，不構成共同侵權行為，最高法院著有65
    年台上字第838號判例意旨足資參照。原告主張被告竊盜及
    收受贓物破壞行為，致使豐原市垃圾場污水池之精密設備遭
    毀損殆盡，原有之處理功能完全喪失，無法修復，必須重新
    發包施工之損害賠償，而依該污水池改善工程前次之發包完
    工金額3,221,003. 5元，被告應依共同侵權行為連帶負回復
    原狀之必要費用云云。原告此主張被告丁○○之收受贓物行
    為，與被告丙○○之竊盜行為應負共同侵權行為之損害賠償
    責任，依上說明，已屬無據。
(二)次按雖因故意或過失，不法侵害他人之權利者，負損害賠償
    責任；數人共同不法侵害他人之權利者，連帶負損害賠償責
    任﹔不能知其中孰為加害人者，亦同。造意人及幫助人，視
    為共同行為人，民法第184條第1項、第185條固有明文。惟
    按當事人主張有利於己之事實者，就其事實有舉證之責任，
    民事訴訟法第277條前段亦有明文；又損害賠償之債，以有
    損害之發生及有責任原因之事實，並二者之間有相當因果關
    係為其成立要件，最高法院亦著有30年度上字第18號判例意
    旨足資參照。故原告主張侵權行為損害賠償責任者，即應就
    原告有損害之發生及被告有責任原因之事實，並二者之間有
    相當因果關係負其舉證之責任。又所謂相當因果關係，係指
    依經驗法則，綜合行為當時所存在之一切事實，為客觀之事
    後審查，認為在一般情形上，有此環境，有此行為之同一條
    件，均發生同一之結果者，則該條件即為發生結果之相當條
    件，行為與結果即有相當之因果關係。反之，若在一般情形
    上，有此同一條件存在，而依客觀之審查，認為不必皆發生
    此結果者，則該條件與結果並不相當，不過為偶然之事實而
    已，其行為與結果間即無相當因果關係。而如前述，原告主
    張被告丁○○之收受贓物行為，與被告丙○○之竊盜行為應
    負共同侵權行為之損害賠償責任，已無理由。次查原告雖主
    張其因被告竊盜及收受贓物破壞行為，致使受有3,221,003.
    5元之損害云云，固據其提出豐原市公所結算總表為證。然
    該總表業據原告陳述乃係該污水池改善工程前次之發包完工
    金額等情，則已難憑認得為原告所稱之本件損害之證明。另
    原告復主張：因被告丙○○之破壞，委請廠商估計維修工程
    費用，所需費用為2,024,000元云云，並據其提出工程預算
    書為證。除原告陳述此部分維修所需費用金額與其主張之金
    額顯不相符，再依原告並陳述：被告偷竊之物品僅與維修回
    復工程有關之項目為項目1之鼓風機、項目3之空壓機工程，
    項目2之污水返送泵、項目4之污泥返送泵，項目6之電氣工
    程及項目12之電源供應端恢復工程云云，原告主張因而受損
    害之金額更形減少，亦徵原告主張前開損害金額為不實外。
    該預算書，亦僅載有項目、單位、數量、單價及總價，未載
    工程名稱及工程地點，且未載任何製作文書人，除難認該文
    書為真正外，亦難認與本件有何關連。是已難認原告主張其
    因而受有3,221,003.5元之損害云云為真實。再查原告主張
    被告丙○○應係於94年3月1日時已將現場破壞，並偷走上開
    浦氣馬達、浦氣馬達蓋各1個、停車告示牌3個與浦氣馬達接
    頭線5條及無熔斷電器10個云云，固據其提出本院94年度易
    字第942號、94年度豐簡字第364號刑事判決、臺灣臺中地方
    法院檢察署檢察官聲請簡易判決處刑書、照片、調查及訊問
    筆錄為證。而雖被告丁○○於前開調查筆錄供述：94年3 月
    1日丙○○告知伊該處廠內有馬達3個，所以才去查看；證人
    劉俊龍於前開訊問筆錄證述：94年3月1日15時30分，被告二
    人一同開車前來伊公司，變賣廢鋁及廢鐵，停車告示牌3 個
    、浦氣馬達接頭線5條、已拆卸的浦氣馬達1組，伊向被告購
    買價錢為2,000元左右等語。然依原告所提出之前開本院94
    年度易字第942號、94年度豐簡字第364號刑事判決、臺灣臺
    中地方法院檢察署94年度偵字第4213號檢察官聲請簡易判決
    處刑書、調查及訊問筆錄所示，僅能認被告丙○○於94 年3
    月1日在台中縣豐原市○○路979巷8號豐原市垃圾場污水池
    旁，竊取豐原市垃圾場所有之浦氣馬達、浦氣馬達蓋各1 個
    、停車告示牌3個與浦氣馬達接頭線５條及無熔斷電器１０
    個，並將上開物品攜至被告丁○○住處，由被告丁○○運至
    資源回收廠販賣，二人朋分所得。被告丙○○另於94年3 月
    13日於上開豐原市垃圾場污水池旁，竊取豐原市垃圾場所有
    之電線１捆及防水帆布鐵壓條１６支，被告丙○○並因竊盜
    罪被判處有期徒刑8月，被告丁○○並因收受贓物被判處拘
    役50日確定，該事實並為兩造所不爭執，復有臺灣臺中地方
    法院檢察署94年度偵字第4213號、4817號、本院94年度易字
    第942號、94年度豐簡字第364號、臺灣高等法院臺中分院94
    年度上易字第880號刑事卷證可佐，並未能即憑認被告丙○
    ○有何原告前開主張之破壞行為。再依原告提出之前開照片
    所示，污水處理廠四周固設有水泥及鐵皮圍牆，然污水處理
    廠四周是否設有水泥及鐵皮圍牆，亦不足認被告丙○○有何
    原告主張前開破壞再竊取之行為。是原告就其此部分之主張
    既未另舉證以實其說，依上說明，亦難認其此部分之主張為
    真實。故縱原告有因他人之破壞行為而支出污水設施改善工
    程，亦難認與被告丙○○之前開竊盜行為有何因果關係。原
    告以因他人之破壞行為而須支出之污水設施改善工程費用，
    主張應由被告丙○○負擔，亦屬無據。而被告丙○○於94
    年3月1日，在台中縣豐原市○○路979巷8號豐原市垃圾場污
    水池內，竊得豐原市垃圾場所有之浦氣馬達、浦氣馬達蓋各
    1個、停車告示牌3個與浦氣馬達接頭線5條及無熔斷電器10
    個，將上開物品攜至被告丁○○住處，由被告丁○○運至資
    源回收場販賣後朋分金額之情事被查獲，係因被告丁○○於
    94年3月2日上午9時30分，為豐原市公所清潔隊班長蔡明峻
    發現自前開污水池圍籬鑽出，查獲被告丁○○並起出贓物，
    因被告丁○○之供述，始再查獲被告丙○○，有前開臺灣臺
    中地方法院檢察署94年度偵字第4213號偵查卷證可稽。被告
    丙○○既未因於現場破壞時被查獲，自難認其有破壞情事。
    再依證人即前開豐原市公所清潔隊班長蔡明峻於警訊中並證
    述：污水場設備包括電錶全部線路已遭剪掉，開關總承被縱
    火燒毀，電線開關被竊已全部遭竊大概有70個左右，浦氣馬
    達2組，空壓機調壓環及浦氣馬達輸水鋼管等語，亦有該證
    人之訊問筆錄附於前偵查卷內可憑。則依該證人所供述污水
    處理廠被破壞與被竊盜之情節與被告丙○○所偷竊之前開物
    品相較，亦明被告丙○○抗辯：其所偷系爭物品，是他人拆
    除放在該處已數日等情為真實。亦徵原告主張被告丙○○應
    係於94年3月1日時已將現場破壞云云為不實。而被告丙○○
    又於同年月13日，在上開豐原市垃圾場旁，竊得豐原市垃圾
    場所有之電線1綑及防水帆布鐵壓條16支情事被查獲情節，
    係因94年3月13日下午4時30分，員警許世男在臺中縣豐原市
    ○○路執行職務，看到被告丙○○在整理電纜線、鐵片等，
    被告丙○○準備要走，該員警請他配合調查，並請污水處理
    場人員到場，污水處理場人員到場後，認為被告丙○○所持
    有的物品屬污水處理場外圍的東西而查獲，業經證人許世男
    於94年4月26日在臺灣臺中地方法院檢察署94年度偵字第481
    7號竊盜案件內結證屬實，有該證人之該日訊問筆錄附於前
    開偵查卷內可憑。被告丙○○所竊得前開之電線1綑及防水
    帆布鐵壓條16支，既係屬污水處理場外圍的東西，亦難認與
    前開污水處理場之污水池改善工程有何關連。亦徵原告主張
    被告竊盜及收受贓物破壞行為，致使豐原市垃圾場污水池之
    精密設備遭毀損殆盡，原有之處理功能完全喪失，無法修復
    ，必須重新發包施工云云，顯不實在。末查原告被竊損失之
    系爭物品業分別經豐原市公所清潔隊班長蔡明峻與廢水處理
    場人員張添益領回，有贓物認領保管單附於前開臺灣臺中地
    方法院檢察署94年度偵字第4213號、94年度偵字第4817 號
    卷內可佐，是原告所受損害業經回復原狀，亦難認原告有因
    被告二人之行為另受有損害。既難認原告有損害之發生及被
    告二人有破壞之侵權行為責任原因之事實，並其二者之間有
    相當因果關係，揆諸前開說明，原告依民法第184條第1項前
    段、第185條之規定為本件請求，即與前開損害賠償之債之
    成立要件有間，原告之主張，即無理由。
(三)綜上所述，原告依民法第184條第1項前段、第185條規定之
    侵權行為損害賠償責任請求權，請求被告連帶給付原告
    3,221,003.5元及自起訴狀繕本送達翌日起按週年利率5%計
    算之利息，即無理由，應予駁回。原告假執行之聲請，亦因
    其訴之駁回而失所依附，併駁回之。
五、訴訟費用負擔之依據：民事訴訟法第78條。
中　　華　　民　　國　　94　　年　　11　　月　　1 　　日
                  民事第二庭    法  官  陳秋月
正本係照原本作成。
如對本判決上訴，須於判決送達後20日內向本院提出上訴狀。
中　　華　　民　　國　　94　　年　　11　　月　　1 　　日
                                書記官  黃舜民
